【裁判字號】    95,訴,522
【裁判日期】    951219
【裁判案由】    偽造文書
【裁判全文】
臺灣桃園地方法院刑事判決               95年度訴字第522號
公  訴  人  台灣桃園地方法院檢察署檢察官
被      告  乙○○
選任辯護人  黃旭田律師
            黃英哲律師
被      告  戊○○
選任辯護人  李樂濟律師
上列被告等因偽造文書等案件，經檢察官提起公訴（94年度偵字
第9006號），本院判決如下：
    主  文
乙○○、戊○○均無罪。
    理  由
一、公訴意旨略以：被告乙○○係址設臺北縣新店市○○路五十
    號八樓「卡門音響工程有限公司」（下稱卡門公司）之負責
    人，被告戊○○則係該公司秘書，負責辦理採購、進口等業
    務。被告乙○○為免音響器材以公司名義進口需耗費時間及
    支出費用通過安全規格及電磁相容檢驗，竟與被告戊○○基
    於偽造文書之概括犯意聯絡及行為分擔，自民國九十一年年
    底某日起，未經卡門公司員工辛○○、丙○○及丁○○等人
    之同意，擅自冒用該三人之名義向不知情之國外廠商訂購如
    起訴書附表所示之音響器材，俟國外廠商委由美商優比速國
    際股份有限公司臺灣分公司（下稱優比速臺灣分公司）於起
    訴書附表所示之時間將該等器材運至臺灣後，被告戊○○即
    偽造被害人辛○○、丙○○、丁○○等三人名義出具個案委
    任書及進口關稅付款同意書，交付予不知情之優比速臺灣分
    公司員工，進而委由優比速臺灣分公司製作如起訴書附表所
    示之進口報單，並於報關日期以電子檔案向財政部臺北關稅
    局（下稱臺北關稅局）辦理報關進口，致台北關稅局承辦人
    員誤以為起訴書附表所示進口物品之進口名義人為辛○○、
    丙○○及丁○○，而登載於職務上所掌管之電腦管理系統，
    足生損害於辛○○等三人及臺北關稅局對於進口物品查驗之
    正確性，俟報關手續完成後，優比速臺灣分公司隨即依照被
    告戊○○偽造之更改地址授權書上之改送地址，將所冒用辛○○等三人名義訂購如起訴書附表所示之音響器材，送至卡
    門公司。嗣因被害人丙○○接獲接獲優比速公司聯絡送貨事
    宜，察覺有異，經前往了解，始悉上情。因認被告乙○○、
    戊○○均涉犯刑法第二百十六條、第二百十條之行使偽造私
    文書罪嫌云云。
二、按犯罪事實應依證據認定之，無證據不得認定其犯罪事實；
    又不能證明被告犯罪者，應諭知無罪之判決，刑事訴訟法第
    一百五十四條第二項、第三百零一條第一項分別定有明文。
    又刑事訴訟法上所謂認定犯罪事實之證據，係指足以認定被
    告確有犯罪行為之積極證據而言，該項證據自須適合於被告
    犯罪事實之認定，始得採為斷罪資料；而認定不利於被告之
    事實，須依積極證據，苟積極證據不足為不利於被告事實之
    認定時，即應為有利於被告之認定，更不必有何有利之證據
    。至刑事訴訟上證明之資料，無論其為直接證據或間接證據
    ，均須達於通常一般之人均不致於有所懷疑，而得確信其為
    真實之程度，始得據為有罪之認定，若其關於被告是否犯罪
    之證明未能達此程度，而有合理性懷疑之存在，致使無從形
    成有罪之確信，根據「罪證有疑，利於被告」之證據法則，
    即不得遽為不利被告之認定；其以情況證據斷罪時，尤須基
    於該證據在直接關係上所可證明之他項情況事實，本乎推理
    作用足以確證被告有罪，方為合法，不得徒憑主觀上之推想
    ，將一般經驗上有利被告之其他合理情況逕予排除，此有最
    高法院三十年上字第八一六號、七十六年度台上字第四九八
    六號判例意旨可資參照。再者，刑事訴訟法第一百六十一條
    第一項規定：檢察官就被告犯罪事實，應負舉證責任，並指
    出證明之方法。因此，檢察官對於起訴之犯罪事實，應負提
    出證據及說服之實質舉證責任，倘其所提出之證據，不足為
    被告有罪之積極證明，或其指出證明之方法，無從說服法院
    以形成被告有罪之心證，基於無罪推定之原則，自應為被告
    無罪判決之諭知（最高法院九十二年台上字第一二八號判例
    意旨參照）。
三、證據能力部分：
    (一)有關證人辛○○、丁○○及丙○○於法務部調查局桃園縣
      調查站詢問時所為陳述是否具有證據能力部分：
      (1)按刑事訴訟法新制採改良式當事人進行主義，為保障被
        告防禦權及維護直接審理與言詞審理原則，刑事訴訟法
        第一百五十九條第一項規定：「被告以外之人於審判外
        之言詞或書面陳述，除法律有規定者外，不得作為證據
        」，酌採英美法之傳聞法則。復於第一百五十九條之一
        至第一百五十九條之五增設例外規定，以應實務需要，
        俾符實體真實發現之訴訟目的。次按被告以外之人於審
        判中有因滯留國外或所在不明而無法傳喚或傳喚不到者
        ，其於檢察事務官、司法警察官或司法警察調查中所為
        之陳述，經證明具有可信之特別情況，且為證明犯罪事
        實之存否所必要者，得為證據，刑事訴訟法第一百五十
        九條之三第三款亦定有明文，核該條規定之立法意旨在
        於檢察事務官依法有調查犯罪及蒐集證據與詢問告訴人
        、被告、證人或鑑定人之權限；司法警察（官）依法亦
        具有調查犯罪嫌疑人犯罪情形及蒐集證據等職權，若其
        等所作之筆錄毫無例外的全無證據能力，當非所宜，若
        在可信之特別情況下所為，且為證明犯罪事實所必要，
        而於審判程序中發生事實上無法直接審理之原因時，若
        仍不承認該陳述之證據適格，即有未洽，為補救實務上
        採納傳聞法則可能發生之蒐證困難問題，自以使上開陳
        述取得證據能力，始符實體真實發見之訴訟目的。而此
        條所謂「具有可信之特別情況」（即學理上所稱之「特
        信性」），係指其陳述係在特別可信為真實之情況下所
        為者而言，例如被告以外之人出於自然之發言、臨終前
        之陳述、或違反自己利益之陳述等特別情形均屬之。蓋
        被告以外之人在類此特別情況下所為之陳述，其虛偽之
        可能性偏低，可信之程度較高，若該項陳述為證明犯罪
        事實存否所必要，依上開規定，自得構成傳聞法則之例
        外，而承認其證據能力。而所指「具有可信之特別情況
        」，係屬傳聞證據例外取得證據能力之特別要件，與一
        般供述證據必須具備任意性之證據能力要件有別，二者
        不可混為一談，故被告以外之人於檢察事務官、司法警
        察官或司法警察調查中所為之陳述，縱係出於任意性，
        然仍必須具備「具有可信之特別情況」及「證明犯罪事
        實存否所必要」之要件，始能採為證據。不能僅以被告
        以外之人在檢察事務官、司法警察官或司法警察調查中
        所為之陳述係出於其任意性，即謂具有特別可信之情況
        ，而承認其證據能力 (最高法院九十五年度台上字第九
        一八號判決意旨參照）。
      (2)查本案證人丁○○始終未於偵、審中到場陳述，公訴人
        雖曾於本院準備程序期日當庭聲請傳詢該名證人，經本
        院認為有調查之必要，而依法傳喚證人丁○○應於九十
        五年七月二十五日、八月十五日、十月十九日、十二月
        五日審判期日到場應訊，惟證人丁○○均未到庭，經本
        院依職權查詢證人丁○○之入出境資料，發現證人丁○○於上開期日均已出境而不在台灣等情，此有法務部─
        入出境資訊連結作業查詢資料在卷可按，是可認證人丁○○有滯留國外而無法傳喚之情形存在。然證人丁○○
        於九十四年一月四日接受法務部調查局桃園縣調查站詢
        問時所製作之調查筆錄，核係屬被告以外之人審判外之
        言詞陳述，為保障被告之詰問權，本應傳訊於法院審理
        中就其警詢所為之陳述接受被告或其辯護人詰問，且被
        告二人及其選任辯護人就此證據能力均有所爭執（見本
        院九十五年四月十二日準備程序筆錄），並不符刑事訴
        訟法第一百五十九條之五第一項之規定，是依同法第一
        百五十九條第一項之規定，該證據方法原則上即無證據
        能力，況且本院審酌證人丁○○於警詢中所為供述，顯
        對己有利，復未經檢察官就其是否具有可信之特別狀況
        舉正釋明之，尚未符合刑事訴訟法第一百五十九條之三
        第三款規定，難認證人丁○○之上開調查筆錄具有證據
        能力，自不得採為認定被告乙○○、戊○○犯罪所憑之
        證據。
      (3)另查，證人辛○○、丙○○於接受法務部調查局桃園縣
        調查站詢問後所製作之調查筆錄，均為被告以外之人於
        審判外之陳述，屬傳聞證據，而被告二人及其選任辯護
        人業已就上開供述之證據能力提出爭執（見本院九十五
        年四月十二日準備程序筆錄），已不合刑事訴訟法第一
        百五十九條之五第一項傳聞例外之規定，抑且證人辛○○、丙○○於本院審理時業經傳喚到庭具結作證，並接
        受檢辯雙方之交互詰問，因之，除其先前陳述與審判中
        證述意旨相符部分，因已於審理時同受詰問檢驗，業可
        認非仍屬傳聞，或其先前陳述與審判中之證述不符惟該
        不符之部分具刑事訴訟法第一百五十九條之二所定之要
        件等情形外，依刑事訴訟法第一百五十九條第一項規定
        ，該項證據方法應予排除，不得作為本案證明被告有罪
        之依據，惟仍得作為彈劾證人辛○○、丙○○於本院審
        理時所為陳述之憑信性，附此敘明。
    (二)至於證人古武仕、庚○○於法務部調查局桃園縣調查站詢
      問時所為陳述部分，性質上亦屬傳聞證據，且未符合刑事
      訴訟法第一百五十九條之一到第一百五十九之四之傳聞例
      外規定，惟檢察官、被告乙○○及其選任辯護人、被告戊○○及其選任辯護人對於上開證人之調查筆錄之證據能力
      均表示無意見，嗣經本院於最後審理期日逐一提示並告以
      要旨，迄至言詞辯論終結前，檢察官、被告二人及其選任
      辯護人對該等筆錄內容均未聲明異議，本院審酌證人古武
      仕、庚○○均係優比速公司之員工，與被告乙○○、戊○○二人素不相識，亦無何恩怨閒隙，復無違法取證瑕疵存
      在，則渠等於接受調查站詢問時所為之言詞陳述，應無顯
      不可信之情形，引用渠等之上開言詞陳述作為證據應屬適
      當，依刑事訴訟法第一百五十九條之五規定，上開證據均
      有其證據能力。
    (三)另證人辛○○、丙○○、庚○○、甲○○、張米月、癸○○、蔡志伶於偵查中所為陳述是否具有證據能力部分：
      (1)按被告以外之人於偵查中向檢察官所為陳述，除顯有不
        可信之情況者外，得為證據，刑事訴訟法第一百五十九
        條之一第二項定有明文。是偵查中對被告以外之人（包
        括證人、鑑定人、告訴人、被害人及共同被告等）所為
        之偵查筆錄，或被告以外之人向檢察官所提之書面陳述
        ，性質上均屬傳聞證據，惟現階段刑事訴訟法規定檢察
        官代表國家偵查犯罪、實施公訴，依法其有訊問被告、
        證人及鑑定人之權，證人、鑑定人且須具結，而實務運
        作時，檢察官偵查中向被告以外之人所取得之陳述，原
        則上均能遵守法律規定，不致違法取供，其可信度極高
        ，職是，被告以外之人前於偵查中為證述，除反對該項
        供述得具有證據能力之一方，已釋明「顯有不可信之情
        況」之理由外，不宜以該證人未能於審判中接受他造之
        反對詰問為由，即遽指該證人於偵查中之陳述不具證據
        能力。
      (2)查本件證人辛○○、丙○○、庚○○、甲○○、張米月
        、癸○○、蔡志伶於偵查中，經具結而為陳述，乃依法
        定程序所為，而本院審酌上開證人言詞陳述作成時之情
        況，業經檢察官告知具結之義務及偽證之處罰後具結而
        為任意陳述，核其製作筆錄過程，並無違法取供或證明
        力明顯過低之瑕疵，所為陳述蓋係出於供述者之真意，
        皆具信用性，並無顯有不可信之情形，引用其上開言詞
        陳述作為證據應屬適當，則依刑事訴訟法第一百五十九
        條之一第二項規定，是證人辛○○、丙○○、庚○○、
        甲○○、張米月、癸○○、蔡志伶於偵查中向檢察官所
        為陳述自有證據能力，合先敘明。
四、本件公訴人認被告乙○○、戊○○涉有前開偽造及行使偽造
    私文書犯嫌，無非係以證人辛○○、丙○○、丁○○、庚○○之證述，以及卷附之進口報單、個案委任書、關稅付款同
    意書、更改地址授權書等資料為其主要論據。惟訊據被告乙○○、戊○○均堅決否認有偽造及行使偽造私文書犯行，被
    告乙○○辯稱：其確為卡門音響公司之負責人，也知道公司
    以員工名義進口音響器材，但當初是因業務部急需樣品展示
    ，而以員工之個人名義辦理貨物進口事務，貨物通關速度較
    快，所以才用員工個人名義辦理音響進口，對於進口稅捐並
    無影響，不過，這部分業務都是交由戊○○負責處理，其認
    知中都是經過丙○○、丁○○、辛○○同意後才辦理等語，
    被告戊○○則以：確實有以辛○○、丙○○、丁○○等人名
    義辦理音響器材進口，但當初事先都有徵得辛○○、丙○○
    、丁○○之同意才辦理，後來貨物送抵台灣，優比速公司也
    是先通知辛○○他們本人，再由他們轉告公司，伊才知道貨
    物以運抵台灣，而去辦後續的報關、繳納關稅等手續等語置
    辯。經查：
    (一)被告乙○○、戊○○於九十一年十二月二十九日、九十二
      年二月二日間以辛○○名義辦理「ＮＯ３９０ＳＸＬ  Ｔ
      Ｗ  ２３０Ｖ  ＰＲＯＣＥＳＳＯＲ」、「ＮＯ４３２Ｘ
      Ｌ  ＰＯＷＥＲ  ＡＭＰＬＩＦＩＥＲ」音響器材進口，
      另於九十二年三月十二日、四月二日以丙○○名義辦理「
      Ｎ. ３９０ＳＬ  ＣＤ  ＰＲＯＣＥＳＳＯＲ」、「ＮＯ
      ４３２ＸＬ  ＴＷ  １２０Ｖ」音響器材進口，又於九十
      二年三月三十日以丁○○名義辦理「ＮＯ３９０ＳＬ  Ｔ
      Ｗ  １２０Ｖ  ＣＤ  ＰＲＯＣＥＳＳＯＲ」音響器材進
      口，運送文書資料（如提單、商業發票）俱填寫辛○○、
      丙○○、丁○○之身分證戶籍資料、行動電話，並委託優
      比速公司代為報關等事實，業據被告乙○○、戊○○於偵
      訊及本院審理時供承不諱，復有上開音響器材之進口報單
      暨提單五份、個案委任書五份、商業發票五份等附卷可證
      ，此部分事實應堪認定。
    (二)再者，就有關外國貨物透過優比速公司以航空快遞之方式
      進口台灣之流程，依據證人即優比速公司台灣分公司關務
      部主任庚○○於偵訊及本院審理時證稱：如果是台灣出口
      貨物，則要填載制式託運單附上商業發票（無論是個人或
      是公司交寄），商業發票上要載明確實之物品內容、價值
      、數量及單價，如果數量超過一箱以上，還要再附上裝箱
      單，因涉及出口報關，所以還要報關委任書，而收件人資
      料則是由寄件人於填載委託單時自行填載收件人住址、聯
      絡電話，在台灣並沒有要求國外出貨人需檢附台灣收件人
      之相關證明文件關資料，所以有關從國外以快遞方式寄貨
      物到台灣，收件人資料就是由寄件人自行填載，不用附收
      件人之身分證明文件，但貨送抵台灣時，優比速公司就依
      據寄件人當初提供之收件人資料（填載在提單或是商業發
      票）聯絡收件人，如果收件人是公司行號，會自行上網站
      查詢是否有進出口許可證照資料，如果有進出口許可證照
      ，就依其公司名稱和統一編號作進口報關動作，如果收件
      人是個人身分，則關務部人員會以托運單或商業發票上記
      載之電話號碼聯絡收件人，向之索取身分證字號等資料作
      進口報關，如果電話都找不到人的話（可能關機、沒有人
      接聽等情形），就轉請運務部派人依託運單和商業發票上
      記載之收件人地址找尋，如果都找不到，就會進行「ＥＲ
      Ｎ」程序，也就是把訊息回報到原寄件人，如果運務部人
      員有找到收件人，就會拿背書文件（類似商業發票或到貨
      通知單）通知收件人有貨物進來，請其簽名同意委託優比
      速公司進行報關手續（提供身分證影本等資料），關務部
      人員之後會再和收件人聯繫作確認，聯繫有很多種目的，
      第一是確認收件人有無進口此貨物，第二個目的則是因貨
      物進口有進口稅問題，要詢問收件者是否願意負擔等語（
      見本院九十五年十月十九日審理筆錄），是觀諸上開流程
      ，優比速公司得知貨物送抵台灣桃園機場航站後，即會依
      據寄件人於託運提單及所附商業發票上所記載之收件人（
      買受人）聯絡電話，以電話聯絡之方式告知收件人貨物抵
      達台灣，並詢問後續進口報關手續、進口稅繳納部分是否
      交由該公司處理，而觀諸卷附之進口提單（即託運單）、
      商業發票（見調查卷第三十頁、第三十一頁、第三十八頁
      、第三十九頁、第四十五頁、第四十六頁、第五十六頁、
      第五十七頁），其上收件者各登載「Ｙａｏ  Ｊｕｎ  Ｓ
      ｕｎｇ」、「Ｔｅｌ：0000000000」，「Ｙｕ
      Ｐｅｎ  Ｎｅｎｇ」、「Ｔｅｌ：0000000000
      」、「Ｃｈｏｕ  Ｗｕ  Ｃｈａｎｇ」、「Ｔｅｌ：00
      00000000」，即各為證人丁○○、辛○○、丙○○之英文姓名，而除記載上開行動電話號碼外，並未再記
      載其他電話號碼，則證人辛○○、丙○○亦於本院審理時
      均自承行動電話「0000000000」、「0000
      000000」於九十一年、九十二年間均為渠等自己使
      用等語（見本院九十五年七月二十五日、九月十九日審理
      筆錄），另證人丁○○則係於九十四年一月四日接受法務
      部調查局桃園縣調查站人員詢問時，留下之行動電話號碼
      亦係「0000000000」（見調查卷第二十七頁）
      。因之優比速公司於貨物運抵台灣桃園機場航站後，當先
      以原託運單、商業發票上所留之證人丁○○、辛○○、丙○○等人行動電話與之取得聯繫，是被告乙○○、戊○○
      辯稱貨物運抵台灣後，優比速公司是先通知丁○○、辛○○、丙○○，不是直接與卡門公司或是乙○○、戊○○聯
      絡等語，顯屬實情。再者，依據證人庚○○、己○○、壬○○於本院審理時，就托運單或商業發票上填載之收件人
      資料部分，渠等均證稱：在台灣，原則上係任由寄件人於
      交件時自行填寫，不須出具任何身分證明文件等語（見本
      院九十五年九月十九日、十月十九日審理筆錄），倘被告
      乙○○、戊○○係冒用證人丁○○、丙○○、辛○○名義
      進口音響器材，大可請國外供應商於交寄貨物時，逕行填
      寫卡門公司之地址、聯絡電話即可，何需冒著遭證人丁○○、丙○○、辛○○發現之可能，填寫證人丁○○、丙○○、辛○○之地址、行動電話，此足供為被告乙○○、戊○○有利之佐證。
    (三)證人辛○○雖於偵訊及本院審理時證稱：並未同意卡門公
      司或是被告乙○○、戊○○以其名義辦理音響進口，也沒
      有出具個案委任書等語（見偵卷第十頁、本院九十五年七
      月二十五日審理筆錄），然證人辛○○亦不否認：於第一
      次進口前（即九十一年十二月間）曾接獲優比速公司說有
      美國進口之貨物已送到、何時方便送貨，但其回稱寄錯了
      ，應該是卡門公司的東西，因為對方有說是進口音響、有
      型號，其想可能是卡門公司的，所以就將卡門公司總機電
      話號碼告知優比速公司，請其與卡門公司聯絡等語（見本
      院九十五年七月二十五日審理筆錄），若非證人辛○○事
      先已知悉卡門公司欲以其名義辦理音響進口，焉會於接獲
      優比速公司聯絡電話時，直覺反應優比速公司所欲寄送之
      貨物乃卡門公司所訂購之音響器材，而要求優比速公司逕
      行與卡門公司聯絡？甚且，經檢辯雙方行交互詰問之際，
      證人辛○○初固堅詞否認卷附之更改地址授權書（見偵卷
      第八十五頁）上「辛○○」三字為其本人所填寫，然面對
      檢察官提出之其於九十四年六月二十六日接受檢察官訊問
      前所簽寫之證人結文（見偵卷第十一頁），以及被告乙○○之選任辯護人提出之辛○○任職卡門公司時提出之人事
      保證書（見本院卷附），證人辛○○均自承為其本人所簽
      寫，但經檢察官或辯護人問及兩者筆跡是否極為相似，證
      人辛○○確回答：很像，但沒有印象有在該份更改地址授
      權書上簽字等語，回答已屬模糊，再經選任辯護人追問「
      請再想想，到底上開授權書是否你本人簽名？」，證人辛○○當庭遲疑，經本院再次諭知偽證罪之處罰，證人辛○○竟稱：「事隔那麼久，我記不得那麼多」，而不願意正
      面回答，若非臨此狀之際，證人辛○○已然情窘心虛並自
      忖若再否認該授權書為其所親簽，恐將招致偽證罪責，為
      閃避此一或降之牢獄之災，經遲疑猶豫再三後，只能改弦
      更張，轉採模糊曖昧之語詞以搪塞之，其又豈會忽而一改
      斷然否認之前態？酌此情，已見辛○○否認親簽等詞之真
      實性，殊堪置疑，抑有進者，該份更改地址授權書上「辛○○」三字，與證人辛○○自承為其本人簽署之證人結文
      （含偵訊及本院審理時應訊前所簽寫之證人結文）、人事
      保證書上之「辛○○」三字，單憑肉眼視之，即可發現上
      開文件所載「辛○○」無論筆劃、筆順、運筆方式等書寫
      習慣極度相似，更足憑認被告乙○○、戊○○所辯稱：證
      人辛○○事先即知悉卡門公司將以其個人名義辦理音響進
      口事宜，並提供該份更改地址授權書、身分證影本等資料
      等語為真。
    (四)另證人丙○○於接受法務部調查局桃園縣調查站人員詢問
      時固稱：九十二年三、四月間接獲優比速公司電話詢問是
      否有進口音響，因而發現卡門公司擅自以其名義進口音響
      ，個案委任書及更改地址授權書均非其填寫或是授權填寫
      等語（見調查卷第二十三頁至第二十五頁），並於檢察官
      偵訊中證稱：被告二人或是卡門公司員工並沒有任何人事
      先徵得其同意，即用其名義辦理音響器材進口，其也沒有
      填寫個案委任書、更改地址授權書或是提供身分證影本、
      印章給卡門公司或被告使用，第一次進口音響器材時，是
      接獲父親電話告知優比速公司有打電話到家裡說要送音響
      過去，其很訝異，所以拒收，之後就沒有再連絡，但曾經
      有問過辛○○此事，辛○○也推說不了解，後來第二次又
      用其名義進口音響器材，才去優比速公司詢問，不過優比
      速公司不願意提供資料，所以才寫信給海關等語（見偵卷
      第九頁、第六十頁至第六十一頁），然於本院審理時就其
      如何得知是以其個人名義辦理音響器材進口事宜部分，初
      改稱：會知道有進口這件事情，是因住在廈門街戶籍地的
      父親打電話詢問為何進口這些東西，此外在卡門音響公司
      任職期間，並沒有親自接到優比速臺灣分公司電話告知貨
      物已抵達桃園機場等語（見本院九十五年九月十九日審理
      筆錄），經本院質以證人丙○○此部分所述於警詢或偵訊
      時所述均不同，證人丙○○即稱「此事忘記了」、「我記
      憶中是沒有，在調查站時所問的事情，因時間已經太久了
      ，忘記了」，繼之又回答稱：當時是其父親打電話問其有
      無從國外進口東西，其答稱沒有，其父親還說那怎會有東
      西進來，當時其不知道是什麼東西，也不知道是什麼公司
      、透過什麼管道進口的，剛開始也沒有聯想到跟卡門公司
      有關係，之後才從卡門公司內部同事得知的，並沒有說父
      親是接獲優比速公司人員的電話等語（見同上審理筆錄）
      ，是單純就證人丙○○如何得知有以其個人名義進口音響
      器材一事，或稱係接獲優比速公司聯絡電話方知悉（調查
      站筆錄），或稱係父親接獲優比速公司電話聯絡後告知，
      或稱接獲父親電話告知，不知父親如何知悉云云，證人丙○○竟有三種版本之陳述，何者說法可採，已非無疑。而
      經本院質疑為何證人丙○○在沒有任何線索下，為何會去
      詢問卡門公司員工時，證人丙○○初回答：之後透過癸○○得知公司其他人也被冒用名義辦理進口，才去桃園查證
      ，直到調查單位從優比速臺灣分公司提供的資料，才知道
      公司有二次用其名義進口，也就是其拿到優比速臺灣分公
      司給的資料之後才確認等語；後又改稱：離職前幾天就了
      解整件事情，也有跟乙○○提到公司有用個人名義進口音
      響器材，是在離職之後才看到資料；第一次得知公司有用
      其他員工名義進口音響器材的事情是丁○○告知的，說他
      家收到壹個從國外進口的東西，要送到他家，辛○○是其
      離職後私下和他聯繫，才知道他也有此種情形等語，後來
      又稱接到家裡詢問電話時，就有問辛○○，但辛○○沒有
      說他也被冒用，等到辛○○離職後，兩人私下聯繫，辛○○才說他也有這種情形等語；最後卻又稱：接到父親打電
      話詢問有無進口貨物的事情時，有去請教辛○○，為何會
      有貨物要送到家裡，問他是否有此問題，印象中其父親在
      電話中也有提到是音響器材等語（均見同上審理筆錄），
      是以證人丙○○就其知悉有音響器材之貨物從國外送抵台
      灣之事，有無告知他人，何時知悉卡門公司以其名義辦理
      貨物進口等情，初稱於接獲父親電話時，沒有聯想到跟卡
      門公司有關云云，後又改稱有問過卡門公司業務部經理辛○○，詢問這會不會有什麼事云云，證人丙○○於同日審
      理時做證過程中所為陳述，前後殊無一致，相互矛盾，核
      情其顯在掩飾如何知悉卡門公司以其名義進口音響之真相
      方須如此般構詞杜節以對、甚至一再以謊圓謊，然則，若
      果真是遭人冒名而於嗣始因故悉情，其何有虛構查知過程
      之必要？因之，除非實情並不如是，否則，斯狀無由滋生
      ，稽此已見丙○○之證詞實有虛妄之處，非可遽採。而證
      人庚○○於本院審理時所證稱：以優比速公司的作業來說
      ，接受委託時，填載的託運憑單（貨物提單）是一式三聯
      ，第一聯寄件人收執，第三聯是黏在包裹上運送，第二聯
      是出口國優比速公司保存，所以收件人在收到包裹之前是
      看不到包裹提單編號，則當然無法透過我們公司作查詢，
      因我們公司都是以此編號來做查詢，除非是在貨物寄出後
      ，寄件人會將提單編號告知收件人，或是當貨物到達臺灣
      ，需要辦理進口報關時，優比速公司會主動和收件人作聯
      絡後告知。記憶中（九十二年）三月十二日貨物到臺灣時
      ，優比速公司依照提單上所載電話與收件人聯繫，後來在
      提單上註記電話是錯誤的（為何這樣註記，並不清楚），
      但之後就進行ＰＯＡ流程，就由運務部人員拿到貨通知書
      到提單上記載之收件人地址，依據到貨通知書之註記，運
      務人員是在九十二年三月十三日下午二點三十五分前往收
      件人地址，但是找不到收件人或是收件人不在（沒人應門
      ），依照正常程序，我們會貼小條子在門上，如果公寓會
      貼在信箱上，告知幾月幾日有壹個包裹到臺灣，會載明提
      單號碼，請收件人和我們運務中心聯絡，上面記載運務中
      心電話及０８０的電話，此電話是客服中心的電話，如果
      七日後沒有任何回訊回來，我們就會做ＥＲＮ手續，也就
      是發訊息到出口國的分公司，分公司再告知寄件人說收件
      人拒收，但本件關務人員並沒有回報說此電話打過去，接
      電話的那個人說他沒有進口此批貨物，可能送錯了等情形
      ，後來據瞭解，客服部是在（九十二年）三月十三日下午
      就收到資訊，也就是收件人有和客服人員聯絡，有傳真身
      分證影本、個案委任書到台北客服部；至於依據公司內部
      提出的電腦檔上面註明在（九十二年）三月十一日晚上十
      一點三五分，一位周先生就打電話要求說將包裹變更運送
      地址，改到臺北縣民權路五十號八樓，不過關務人員打電
      話時，看不到客服部的電腦檔資料，完全是依提單或商業
      發票上收件人資料作聯繫等語（見本院九十五年十月十九
      日審理筆錄），佐以卷附之商業發票、托運單、優比速公
      司內部電腦註記資料、到貨通知單（見調查卷第五十五頁
      、第五十七頁、第一二八頁、第一三０頁）所示，顯見
      本件以丙○○名義進口之「Ｎ. ３９０ＳＬ  ＣＤ  ＰＲ
      ＯＣＥＳＳＯＲ」音響器材，係於九十二年三月十二日送
      抵桃園機場航站後，優比速公司人員依據托運單、商業發
      票上所載之丙○○行動電話「0000000000」試
      著聯繫，但始終無法與丙○○取得聯繫，故運務人員於九
      十二年三月十三日十四時三十分許前往托運單及商業發票
      上所登載之台北市○○街八十一巷三十五號，但仍無人應
      門，只得依標準作業流程留下訊息請丙○○回電，嗣於九
      十二年三月十三日十四時三十八分許收到丙○○之身分證
      影本、授權書等資料，這段聯繫過程中，優比速公司全然
      無從與卡門公司或是被告乙○○、戊○○取得聯繫，而被
      告乙○○、戊○○亦無從知悉該批音響進口業已運抵台灣
      ，若非證人丙○○接獲優比速公司聯絡轉知被告乙○○、
      戊○○或是卡門公司人員，優比速公司焉能完成該批音響
      器材之通關手續作業？綜上以觀，被告乙○○、戊○○辯
      稱證人丙○○事先即已知情等語，並非不可採信。
    (五)甚且，就證人丙○○、辛○○事先是否知悉卡門公司將以
      渠等個人名義辦理音響器材一事，業據證人甲○○於偵訊
      及本院審理時分別證稱：曾經在公司辦公室內，聽到業務
      部早上開會時有討論到公司要進口音響器材、樣品機器，
      需要用公司業務部員工之名義去辦理進口，這樣檢查機器
      比較快，當時是看到乙○○在跟丙○○談，另外也有看到
      戊○○在跟辛○○談以其名義幫公司辦理進口機器的事，
      但他們有無同意，就不知道，至於丁○○部分，其不清楚
      等語（見偵卷第四十一頁至第四十二頁，本院九十五年十
      月十九日審理筆錄），證人癸○○亦於偵訊及本院審理時
      分別證稱：有聽過乙○○在上班時間說要用丙○○名義進
      口機器，因為丙○○急需該批機器，另外曾經在音響器材
      進口前有聽過辛○○說公司以他的名義辦理進口，之後丙○○、辛○○有問過說公司以其名義進口音響器材會不會
      有問題，其答稱稅金部分公司會處理，應該沒什麼問題，
      公司也有用其個人名義辦理音響器材進口，戊○○事先有
      取得其同意，就其所知，甲○○也有相同情形，至於公司
      以丁○○名義進口音響部分，其就不清楚等語（見偵卷第
      四十二頁至第四十四頁，本院九十五年十月十九日審理筆
      錄），顯然被告乙○○或戊○○都曾與證人丙○○、辛○○本人親自商談過以其個人名義辦理音響器材進口等事宜
      ，是證人丙○○、辛○○所稱渠等事先均不知情云云，顯
      有可疑。
    (六)至於有關公訴人指稱被告乙○○、戊○○未經丁○○同意
      即以其名義辦理進口音響器材部分，公訴人起訴時所提之
      證據方法僅證人丁○○之警詢筆錄，然此屬審判外陳述，
      復無其他法定可取得證據能力之情形，業經本院排除其證
      據能力，此外，檢察官就此部分並未提出適合於證明犯罪
      事實之積極證據，並說明其證據方法與待證事實之關係，
      本院實無從就此部分獲得被告二人有罪之心證。
    (七)進言之，證人即卡門公司員工甲○○、癸○○均於本院審
      理時均證稱：卡門公司確實有以其個人名義辦理音響器材
      進口，事先有取得其同意等語（見本院九十五年十月十九
      日審理筆錄），衡以常情，既然卡門公司內尚有其他員工
      同意以其個人名義進口卡門公司所需之音響器材，如被告
      乙○○、戊○○未取得丁○○、丙○○、辛○○等人之同
      意，被告乙○○、戊○○又何需捨棄已經本人明示同意之
      甲○○、癸○○，而堅持以未取得同意之丁○○、丙○○
      、辛○○之名義辦理音響進口，自陷囹圄？在在足認被告
      乙○○、戊○○所稱事先均經過丁○○、丙○○、辛○○
      之同意，方以渠等名義向國外廠商進口音響器材等語，應
      堪採信。
五、綜上論述，證人辛○○、丙○○之證述內容，顯未達通常一
    般之人均不致於有所懷疑，而得確信其為真實之程度，且依
    卷存證據資料所示，尚難認被告所辯係虛構之詞，本件公訴
    意旨所憑事證尚無從形成被告乙○○、戊○○有罪論斷之確
    信，此外，復查無其他積極事證足以證明被告確有公訴人所
    指之偽造私文書復持以行使等犯行，自屬不能證明其犯罪，
    揆諸首揭法條、判例要旨及說明，應諭知被告無罪之判決。
六、據上論斷，應依刑事訴訟法第三百零一條第一項，判決如主
    文。
本案經檢察官郝中興到庭執行職務。
中    華    民    國    95    年    12    月    19    日
                  台灣桃園地方法院刑事第十一庭
                         審判長法  官  蔡榮澤
                               法  官  蕭世昌
                               法  官  何俏美
以上正本證明與原本無異。
如不服本判決，應於送達後10日內，向本院提出上訴狀。
                               書記官  陳淑瓊
中    華    民    國    95    年    12    月    25    日


司法院資訊處製作；財團法人民間司法改革基金會備份。
